臺灣高等法院臺中分院刑事判決　　　　　　　　九十一年度上易字第一三一號
　　上　訴　人　臺灣臺中地方法院檢察署檢察官
　　上　訴　人
　　即　被　告　戊○○
右上訴人等因被告恐嚇取財等案件，不服臺灣臺中地方法院九十年度訴字第六一號中
華民國九十一年五月二十三日第一審判決（起訴案號：臺灣臺中地方法院檢察署八十
九年度偵字第一二三九二號），提起上訴，本院判決如左：
    主      文
原判決關於毀損罪及定應執行刑部分均撤銷。
戊○○被訴毀損罪部分無罪。
其他上訴駁回。
    事      實
一、戊○○與丙○○係同住在台中市西屯區惠來里之老鄰居，詎戊○○因愛戀丙○○
    ，對於丙○○與其他男子之往來，至為不滿，竟意圖散布於眾，於民國八十九年
    六月二十六日上午六時許，在臺中市福星公園之公眾得出入之場所，向當時在場
    之甲○○及乙○○及其他不特定多數人，公然大聲指摘稱：其與丙○○同居很多
    年、丙○○偷人等足以毀損丙○○名譽之言語，嗣經甲○○告知丙○○，丙○○
    始知悉上情。
二、案經丙○○訴由臺灣臺中地方法院檢察署檢察官偵查起訴。
    理      由
一、有罪部分：
  （一）訊據被告戊○○矢口否認前揭犯行，辯稱：因為伊會怕別人笑伊，不可能對
        其他人說那種話，且八十九年六月二十六日並非特別日子，證人甲○○、乙○○何以記憶深刻，證人所言均非實在云云。然查，被告於前揭時、地當眾
        大聲說：其與告訴人丙○○同居很多年等足以毀損告訴人名譽之言語，且為
        當時在福星公園之證人甲○○、乙○○親耳聽聞，並由甲○○轉告告訴人之
        事實，已據告訴人指訴綦詳，核與證人甲○○於偵查中、原審及本院審理時
        結證：「（被告有無提起他與告訴人之事？）八十九年六月二十六日在臺中
        市福星公園，被告對公園裡的人說他和告訴人同居半年；（八十九年六月二
        十六日上午六時左右，你聽到被告說什麼？）當時是在福星公園，有很多人
        不只我一人聽到，被告很大聲對現場的人說他與丙○○同居很多年，當時乙○○也在場；（在八十九年六月二十六日福星公園是否聽到戊○○說與丙○○同居很多年等語？）戊○○是在公園裡面講的，我不認識戊○○。當時還
        有很多人在公園裡面，我跟乙○○都有聽到。」等語（見偵查卷第二十四頁
        、原審卷第二十一頁、本院卷第三十八頁）；及證人乙○○亦在警訊、原審
        及本院審理時證稱：「（你於何時何地聽聞？如何毀謗？）我於八十九年六
        月二十六日上午六時許在臺中市福星公園內，我與甲○○等人在該處聊天，
        有聽到戊○○說：追了丙○○很久，花了很多年，跟他同居半年；（八十九
        年六月二十六日上午六時左右，你聽到被告說什麼？）我也有聽到，被告說
        他跟丙○○同居很多年；（是否如甲○○所言你也有聽到戊○○講與丙○○
        同居很多年等語？）是。」等情節相符，應堪採信（見原審卷第二十一頁、
        本院卷第三十八頁）。再參以證人甲○○與告訴人係以前住眷村之鄰居，並
        不相熟，而丙○○之先生為證人乙○○之老長官，均與被告素無仇怨，業據
        告訴人及證人陳述明確（見偵查卷第八十一頁背面、第八十五頁背面及本院
        卷第三十八頁），且告訴人係經證人甲○○告知始知悉被告曾在福星公園公
        然向在場之不特定人聲稱：其與告訴人同居多年，丙○○偷人等語，倘證人
        並未親耳聽聞，衡情當無甘冒偽證罪之刑責而設詞誣陷被告之理，是被告所
        辯要屬飾卸之詞，殊無可採，其事證明確，犯行堪以認定。
  （二）按臺中市福星公園屬公眾得任意出入之場所，被告於福星公園某處指摘：其
        與告訴人同居多年等語，已使當時在場（包括證人甲○○、乙○○在內）之
        不特定人聞悉其事，顯見其確有有散布於眾之意圖。又告訴人為已婚婦女，
        且年屆六十歲，名節及聲譽攸關其社會之評價，被告所指摘告訴人與其同居
        多年等語，依社會觀念，已足以貶損告訴人之聲譽，核被告此部分所為，係
        犯刑法第三百十條第一項之誹謗罪。原審就被告所犯之誹謗罪部分，審酌被
        告之犯罪動機、目的、手段，被告之行為對告訴人名譽所造成之影響及犯罪
        後態度等一切情狀，量處拘役三十日，並諭知易科罰金之折算標準，經核認
        事用法並無違誤，量刑亦稱妥適，被告上訴意旨仍執陳詞否認此部分犯罪指
        摘原判決關於此部分不當，核屬無據，其此部分之上訴為無理由，應予駁回
        。
二、公訴意旨另以：被告基於妨害名譽之概括犯意，又於同年七月十一日晚上，在告
    訴人住處前之公眾得出入之道路，對搭載告訴人及告訴人之孫子曾楚雲回家之計
    程車司機林阿彬指摘稱：其與丙○○同居過，丙○○偷人等足以毀損丙○○名譽
    之事，因認被告此部分亦涉有刑法第三百十條第一項之誹謗罪嫌。惟按刑法第三
    百十條第一項之誹謗罪，須以行為人有散布於眾之意圖始足當之，如僅告知特定
    人，即與犯罪構成要件不符。最高法院七十五年度台非字第一七五號裁判可資參
    照。本件被告於八十九年七月十一日晚間向林阿彬指摘告訴人與其同居、偷人等
    語，雖據告訴人指訴在卷，證人林阿彬於偵查中亦證稱：「八十九年七月初有一
    次我載告訴人及他孫子去新竹，回來時，在她家門口，被告有提到告訴人與他同
    居過，她偷人等」等語（見偵卷第二十四頁正、反面）；經原審當庭勘驗告訴人
    所提示之監視錄影帶亦顯示：被告於當日晚上十時許雖曾到告訴人之前開住處門
    口，但並未與告訴人、證人林阿彬、證人曾楚雲碰面或談話等情，有該捲監視錄
    影帶可稽，另證人曾楚雲及現場處理警員陳世銘之供詞內容亦不能證明被告有指
    摘告訴人與其同居並偷人之事實，且被告縱有在告訴人住處前之馬路，針對計程
    車司機林阿彬指摘稱：丙○○與其同居，告訴人偷人等語，亦係向特定人所為之
    陳述，當時又別無他人在場，被告復自承因見丙○○與林阿彬在一起，林阿彬之
    車子都停在丙○○之家裡，深受剌激（本院卷第三十六頁）；可見被告此舉不無
    向林阿彬表明自己立場，要林阿彬知難而退之意味，礙難率認妨害告訴人名譽並
    將之散布於眾之不法意圖，揆諸前揭裁判意旨，自與刑法第三百十條第一項之犯
    罪構成要件未能相符，不得以該罪相繩，依法原應就此部分諭知被告無罪之判決
    ，惟公訴意旨認此部分與前揭論罪科刑之誹謗罪間有連續犯之關係，屬裁判上之
    一罪，爰不另為無罪之諭知，併此敘明。
二、無罪部分：
  （一）公訴意旨略以：被告戊○○基於毀損他人物品之犯意，於八十九年八月二十
        八日凌晨四時五十分許，至告訴人住處前，持木棍一支，敲打告訴人裝設於
        住處之監視器，致監視器受損無法使用，足以生損害於告訴人，因認被告涉
        有刑法第三百五十四條之毀損罪嫌。
  （二）公訴人認被告涉有上開毀損罪嫌，無非係以告訴人之指訴及扣案監視錄影帶
        一卷及由該錄影帶翻拍之照片三張為其論據。惟按犯罪事實應依證據認定之
        ，無證據不得推定其犯罪事實，刑事訴訟法第一百五十四條定有明文。而認
        定不利於被告之事實須依積極證據，茍積極證據不足為不利於被告事實之認
        定時，即應為有利於被告之認定，更不必有何有利之證據。又告訴人之指訴
        係以使被告受刑事訴追為目的，是其陳述是否與事實相符，仍應調查其他證
        據以資審認（最高法院三十年上字第八一六號、五十二年台上字第一三○○
        判例參照）。訊據被告堅決否認前開犯行前開犯行，辯稱：伊沒有去毀損告
        訴人之監視器鏡頭等語。經查，扣案之監視錄影帶經原審勘驗結果：「八十
        九年八月二十八日早上四點五十分十二秒，有一男子持棍子出現，棍子出現
        在監視器上左上方，隨即畫面就消失；八十九年八月二十八日早上四點五十
        六分四十四秒，右上角畫面又出現，但並沒有人在場，隨即畫面就又消失；
        八十九年八月二十八日早上五點零分，右上角畫面又出現沒有人在場，畫面
        隨即又消失；八十九年八月二十八日早上五點零一分十一秒，右上角畫面又
        出現，沒有人在場，畫面隨即消失；八十九年八月二十八日早上五點零一分
        二十九秒，右上角畫面又出現，沒有人在場，畫面隨即消失。」，有勘驗筆
        錄附於原審卷第一百頁可稽，而畫面中出現之男子戴口罩，未能見其容貌，
        亦有監視錄視帶翻拍之照片三張可證，則該男子是否為被告尚非無疑。又告
        訴人於原審雖陳稱：「（為何確認錄影帶的男子就是被告？）‧‧我與被告
        從小長大，對被告外型很瞭解，故我確認那個人就是被告戊○○，且被告常
        常到我家，故我知道被告做壞事習慣在晚上。」等語（見原審卷第一百零一
        頁、第一百零二頁），然該監視錄影帶出現之男子頭戴帽子，臉部又以口罩
        作為掩護，無法窺見該名男子之全部容貌，已如前述，且當時正值凌晨時分
        ，告訴人復未下樓查看，所謂一定是被告所為，無非出於其個人臆測之詞，
        在前開監視錄影帶之畫面無法清楚明辨歹徒容貌之前提下，自不能以告訴人
        片面之指認，遽認被告即為錄影帶畫面中之該名男子。此外復查無其他積極
        證據足認被告有毀損犯行，其此部分罪嫌尚有不足，原審疏未詳查遽為被告
        有罪之判決，自有未合，被告上訴意旨以其無毀損犯行為由，指摘原審此部
        分之判決有誤，核為有理由，自應由本院將原判決此部分予以撤銷，另就此
        部分依法諭知被告無罪，以免冤抑。又原判決所定之執行刑，因部分罪刑之
        撤銷而失所依附，應併予撤銷。
   (三）又公訴意旨及檢察官上訴意旨另以：被告於八十九年七月九日晚上十時許及
        同年月十一日晚上十一時許，在告訴人住處前，對告訴人恐嚇稱：如果不給
        錢，要一直來找告訴人等語，威脅告訴人之居住安全與行動自由，顯係以恐
        嚇方法使告訴人交付財物，係涉犯刑法第三百四十六條第三項、第一項恐嚇
        取財未遂，退步言之，縱認被告主觀上並無不法所有之意圖而不成立恐嚇取
        財罪，惟其行為仍該當恐嚇罪嫌，而恐嚇取財部分既經起訴，恐嚇部分之犯
        罪事實亦在起訴之範圍內，故被告此部份固不成立恐嚇取財罪，亦涉犯刑法
        第三百零五條恐嚇危害安全罪嫌云云。查刑法第三百零五條之恐嚇罪，所稱
        以加害生命、身體、自由、名譽、財產之事，恐嚇他人者，係指以使人生畏
        怖心為目的，而通知將加惡害之旨於被害人而言。被告固承認有於八十九年
        七月九日晚上十時許及同年月十一日晚上十一時許至告訴人住處向告訴人要
        錢，然堅詞否認有向告訴人恐嚇取財或恐嚇之犯行，辯稱：伊找告訴人，只
        是要拿回同居時給告訴人的錢，並無加害之意或任何不法所有之意圖等語。
        又告訴人於檢察官偵訊時訊以「被告有無以加害生命、身體、財產恐嚇你」
        ？稱：沒有，他說如果不給他，他會一直來找我，使我心生畏懼怕他一直來
        騷擾」（見二三九二號偵卷第三十頁正面）；可見告訴人之所以對被告所言
        感到害怕者，並非因其生命、身體、名譽或財產將受何不法惡害威脅之結果
        ，而係對於可能面對被告不斷糾纏之不耐與抗拒，其於本院調查時亦不諱言
        被告曾於八十一年十月二十八日與其和解，並付給她三萬二千元等語無訛，
        被告復一再供明其對告訴人內心甚為傾慕及曾給予金錢等等，可見被告主觀
        上係因告訴人並無與之交往之意願，為求彌補金錢上之損失，始一再找告訴
        人，難認其主觀上有何不法所有之意圖，與恐嚇取財之主觀不法要件尚有不
        合，且被告所謂「要一直來找告訴人」等語，客觀上亦難認有將不法惡害通
        知告訴人之意思，故被告使用之言詞，既乏具體明確將以生命、身體、自由
        、名譽、財產之不法侵害加害於何人，其真意或係企圖藉不斷來找告訴人，
        達到其取回金錢之目的，依被告與告訴人間多年來之糾葛事端，亦無法排除
        是因為感情及思慕對方無法抑制自己，為求看對方之藉口，雖其使用之手段
        尚有可議，惟其所言在客觀上仍難認已有致生危害安全之惡害通知，衡之社
        會一般生活經驗亦不致使告訴人心生畏懼。職是，被告此部分所為，與刑法
        第三百四十六條第一項之恐嚇取財罪及同法第三百零五條恐嚇罪之構成要件
        不符，此外，復查無其他積極證據足資證明被告有公訴意旨所指之犯行，原
        審就此部分諭知被告無罪，並無不合，公訴人就此部分提起上訴，請求予以
        撤銷，核屬無據，其上訴為無理由，應予駁回。
據上論斷，應依刑事訴訟法第三百六十九條第一項前段、第三百六十八條、第三百六
十四條、第三百零一條，判決如主文。
本案經檢察官丁○○到庭執行職務。
中      華      民      國      九十一  年      九      月      十九    日
                                臺灣高等法院臺中分院刑事第七庭
                                      審判長法  官  林  榮  龍
                                            法  官  江  錫  麟
                                            法  官  謝  說  容
右正本證明與原本無異。
不得上訴。
                              書記官  金  珍  華
中      華      民      國      九十一  年      九      月      二十三  日
刑法第三百十條
意圖散布於眾而指摘或傳述足以毀損他人名譽之事者，為誹謗罪，處一年以下有期徒
刑、拘役或五百元以下罰金。
散布文字、圖畫犯前項之罪者，處二年以下有期徒刑、拘役或一千元以下罰金。
對於所誹謗之事，能證明其為真實者，不罰。但涉於私德而與公共利益無關者，不在
此限。
                                                                        Ａ
